# 请教陈老师及各位同仁：集团公司购买资产装入上市公司的会计处理

提问人：chenyiwei 时间：2017-04-28 02:20:14
1 、整个交易对上市公司B而言严格来说属于同一控制下合并，因为其直接收购对象是境外壳公司C和境外经营公司D，而这两者在B收购之前已经处于A的最终控制下，虽然A在合并日前对D的控制不足 12 个月，但预计BCD同受A最终控制的关系在合并日后将在可预见的未来长期存续。当然，因为此时的合并报表需按照《企业会计准则解释第 6 号》第二条规定编制，所以合并效果就相当于B在 2017年 3 月非同一控制下合并了D，不追溯到更早的年度或期间。 2 、备考合并报表的编制思路并无定论，关键是要能够合理解释，符合逻辑，并且在备考合并报表的附注中充分披露模拟方法与假设。此处更关键的问题是如何计量报告期内D的各项资产和负债。个人倾向于以基准日（2017.3）的评估值为基础，加上报告期内按该评估值计算的折旧、摊销金额，模拟出备考报表报告期期初D的各项资产的价值，以此为基础将D纳入备考合并报表。这样做的好处是使得备考合并报表能够恰当反映以基准日评估值为基础计算D的折旧、摊销对盈利能力的影响，其基础与日后收购完成后B的合并报表层面的计量基础一致，具有相关性，不至于虚夸D的盈利能力，同时又可以使得备考报表所显示的D公司基准日净资产与实际情况一致。

回答人：chenyiwei
1 、整个交易对上市公司B而言严格来说属于同一控制下合并，因为其直接收购对象是境外壳公司C和境外经营公司D，而这两者在B收购之前已经处于A的最终控制下，虽然A在合并日前对D的控制不足 12 个月，但预计BCD同受A最终控制的关系在合并日后将在可预见的未来长期存续。当然，因为此时的合并报表需按照《企业会计准则解释第 6 号》第二条规定编制，所以合并效果就相当于B在 2017年 3 月非同一控制下合并了D，不追溯到更早的年度或期间。 2 、备考合并报表的编制思路并无定论，关键是要能够合理解释，符合逻辑，并且在备考合并报表的附注中充分披露模拟方法与假设。此处更关键的问题是如何计量报告期内D的各项资产和负债。个人倾向于以基准日（2017.3）的评估值为基础，加上报告期内按该评估值计算的折旧、摊销金额，模拟出备考报表报告期期初D的各项资产的价值，以此为基础将D纳入备考合并报表。这样做的好处是使得备考合并报表能够恰当反映以基准日评估值为基础计算D的折旧、摊销对盈利能力的影响，其基础与日后收购完成后B的合并报表层面的计量基础一致，具有相关性，不至于虚夸D的盈利能力，同时又可以使得备考报表所显示的D公司基准日净资产与实际情况一致。

提问人：liruihong 时间：2017-05-12 15:06:40
接续本案例： 如果D公司报告期内实物资产变化很大，如固定资产 2015 年初 7000 万元、 2016 年初1.7亿元、 2016 年底2.1亿元，无形资产 2015 年初 9000 万元、 2016 年初 4 亿元、 2016 年底 7 亿元，以评估基准日的公允价值无法模拟出备考合并报表期初各项资产的公允价值。这样的话，就应以D公司账面净资产作为可辨认净资产的公允价值，是否可行？ 交易对价是以评估基准日的估值确定的，这样模拟合并的结果，可能会存在较大的商誉，而在合并日编制正式合并报表时，由于调整公允价值的因素，可能商誉金额很小，或不产生商誉。

回答人：chenyiwei
如确实有操作难度，也可以不模拟而用账面价值编制备考合并报表。但需在编制基础中对此作出充分说明和提示。